臺北高等行政法院判決
　　　　　　　　　　　　　　　　　　 95年度訴字第03926號
　　　　　　　　　　　　　　　.
原　　　告　日達有限公司
代　表　人　甲○○（董事）
訴訟代理人　蘇家海（會計師）
被　　　告　財政部臺北市國稅局
代　表　人　許虞哲（局長）
訴訟代理人　丙○○
　　　　　　乙○○
上列當事人間因營利事業所得稅事件，原告不服財政部中華民國
95年9 月13日台財訴字第09500303740 號（案號：00000000）訴
願決定，提起行政訴訟。本院判決如下：
    主  文
原告之訴駁回。
訴訟費用由原告負擔。
    事  實
壹、事實概要：
    原告民國（下同）90年度營利事業所得稅（以下簡稱營所稅
    ）結算申報，原列報利息支出新台幣（下同）2,360,550 元
    ，其他損失2,100,000 元，被告初查以原告帳列預付購置設
    備款28,000,000元與帳列之銀行借款28,000,000元相當，請
    其提示銀行借款之內容、用途、付款憑證，又逾期未能提示
    供核；其他損失部分，亦未提示相關證明資料，乃核定利息
    支出及其他損失均為0 元。另原告89年度未分配盈餘原申報
    項次22「當年度依所得稅法第66條之9 第2 項規定計算之未
    分配盈餘」為0 元，被告初查以其89年度營所稅結算申報非
    為會計師簽證申報案件，經核定所得額為4,340,174 元、當
    年度應納之營所稅為1,075,043 元，乃據以調整核定「項次
    22」為2,952,049 元，並依行為時所得稅法第66條之9 第1
    項規定加徵10% 營所稅計295,204 元。原告不服，申請復查
    ，經被告以95年4 月6 日財北國稅法字第0950205149號復查
    決定（下稱原處分）駁回，提起訴願，復遭財政部決定駁回
    ，遂向本院提起行政訴訟。
貳、兩造聲明：
一、原告聲明：求為判決
(一)、訴願決定及原處分均撤銷。
(二)、訴訟費用由被告負擔。
二、被告聲明：求為判決如主文所示。
參、兩造之爭點：
一、原告主張之理由：
(一)、90年度營所稅部分：
１、原告原申報利息支出2,360,550 元，被告以當年度原告帳列
    預付購置設備款28,000,000元，因未安裝完成，將利息支出
    全部資本化。經原告檢查該年度帳證，發覺前述預付購置設
    備款係會計人員帳列錯誤，該款實際上係原告於88、89年度
    分別給付給付富雄興業股份有限公司（以下簡稱富雄公司）
    及誼展企業股份有限公司各26,660,000元、1,340,000 元之
    預付購貨款。
２、原告經營桌椅傢俱等買賣業務數十年，向台灣當地傢俱工廠
    訂貨後外銷美國，前述富雄、誼展等公司與原告亦有生意往
    來，原告支付該兩筆預付購貨款後，該兩公司未及出貨即先
    後倒閉，原告亦因該28,000,000元之損失，無力繼續經營，
    自90年起暫停業務，停業後數度搬遷，該兩筆付款之資金流
    程，至今尚未尋獲而無法提示，惟被告可基於職權向有關機
    關調閱該兩公司之相關資料，以辨明原告與該兩公司間之訂
    單真偽，當可發覺該兩款項確係預付購貨款而非預付購置設
    備款。
(二)、89年度未分配盈餘部分：原告89年度營所稅原申報利息支出
    2,148,928 元，被告查核時，亦因前述利息資本化之理由而
    遭剔除。惟89年確有該2,148,928 元之利息支出，被告亦不
    否認。按「原物料超耗有合法憑證者，得於計算未分配盈餘
    時減除。」財政部71年6 月21日台財稅第34640 號函釋已有
    規定，該函釋之精神在確有支付之事實，因稅法規定於計算
    營所稅時予以剔除，在計算未分配盈餘加徵10% 營所稅時可
    以減除，本案89年度之利息，原告確有支付予銀行，應可援
    引適用，免予再加徵10% 營所稅。
二、被告主張之理由：
(一)、90年度營所稅部分：利息支出部分，原告90年度列報利息支
    出2,360,550 元，係因銀行借款28,000,000元所發生，該筆
    借款即為預付購置設備款，依營利事業所得稅查核準則（以
    下簡稱查核準則）第97條第7 款之規定，因購置土地以外之
    固定資產而借款之利息，自付款至取得資產期間應付之利息
    費用，應列入該項資產之成本。原告於被告查核時無法提出
    相關之證明資料，而於申請復查時仍無法提出，茲原告主張
    該等預付設備款係會計人員列帳錯誤所致，實際係預付進貨
    款云云，雖原告提示富雄公司及誼展公司之訂單影本，惟仍
    未能提示相關付款憑證及資金流程資料，以證實該銀行借款
    確係用於支付富雄公司及誼展公司之預付進貨款。其他損失
    部分，原告仍未能舉證其發生事實內容之證明文件，是原告
    所訴，核不足採。
(二)、89年度未分配盈餘部分：原告未能提示帳上預付設備款係預
    付進貨款之相關付款證明文件，則被告按帳載預付設備款之
    相當利息，依查核準則之規定予以轉列資產成本已如前述，
    並據以核定未分配盈餘予以加徵10% 營所稅，並無違誤。
    理  由
一、兩造不爭之事實：
    原告90年度營所稅結算申報，原列報銀行借款28,000,000元
    之利息支出2,360,550 元，其他損失2,100,000 元，被告初
    請其提示銀行借款之內容、用途、付款憑證，惟逾期未獲原
    告提示；其他損失部分，經被告請原告說明帳列其他損失2,
    100,000 元之內容，並提示相關證明資料，亦未獲提示，乃
    予剔除，而核定當年度利息支出及其他損失部分均為0元。
    另原告89年度未分配盈餘原申報項次22「當年度依所得稅法
    第66條之9 第2 項規定計算之未分配盈餘」為0 元，被告初
    查以其89年度營所稅結算申報非為會計師簽證申報案件，經
    核定所得額為4,340,174 元、當年度應納之營所稅為1,075,
    043 元，乃據以調整核定「項次22」為2,952,049 元，並依
    行為時所得稅法第66條之9 第1 項規定加徵10% 營所稅計29
    5,204 元。原告不服，迭經復查、訴願均遭駁回等事實，有
    原告復查申請書、被告90年度營所稅核定稅額繳款書、結算
    申報核定通知書、89年度未分配盈餘核定稅額繳款書、未分
    配盈餘申報核定通知書、被告所屬大安分局94年1 月24日財
    北國稅大安營所字第0940200799號函、原告88年度營所稅結
    算申報書、89年度未分配盈餘申報書、如事實概要所述之復
    查決定書及財政部95年9 月13日台財訴字第09500303740 號
    訴願決定書等件影本附卷可稽（見原處分卷第2-8 、13-16
    、35、36-38 、70、78、101 頁）自堪信為真實。
二、原告循序提起本件行政訴訟，主張：經原告檢查該年度帳證
    ，發覺前述預付購置設備款係會計人員帳列錯誤，該款項實
    際上係原告於88、89年度分別給付富雄公司及誼展公司各26
    ,660,000元、1,340,000 元之預付購貨款，惟該兩筆付款之
    資金流程，至今尚未尋獲而無法提示。而原告89年度營所稅
    原亦申報2,148,928 元之利息支出，為被告查核時，以同一
    利息資本化之理由而予剔除，被告既不否認原告確有支付該
    利息予銀行，應可適用財政部71年6 月21日台財稅第34640
    號函釋精神，於計算未分配盈餘加徵10% 營所稅部分，予以
    減除云云。
三、90年度營所稅部分：
(一)、按「營利事業所得之計算，以其本年度收入總額減除各項成
    本費用、損失及稅捐後之純益額為所得額。」、「稽徵機關
    進行調查或復查時，納稅義務人應提示有關各種證明所得額
    之帳簿、文據；其未提示者，稽徵機關得依查得之資料或同
    業利潤標準，核定其所得額。」、「本法第八十三條所稱之
    帳簿文據，其關係所得額之一部或關係課稅年度中某一期間
    之所得額，而納稅義務人未能提示者，稽徵機關得就該部份
    依查得之資料或同業利潤標準核定其所得額。」行為時所得
    稅法第24條第1 項、第83條第1 項及同法施行細則第81條分
    別定有明文；核所得稅法第83條立法意旨乃在於租稅稽徵程
    序，稅捐稽徵機關雖依職權調查原則而進行，惟有關課稅要
    件事實，多發生於納稅義務人所得支配之範圍，稅捐稽徵機
    關掌握困難，為貫徹公平合法課稅之目的，因而課納稅義務
    人上述協力義務。而該條文所稱之「未提示」，兼指帳簿文
    據全部未提示，或雖提示而有不完全、不健全或不相符者均
    有其適用，此參改制前行政法院61年判字第198 號判例意旨
    甚明。
(二)、次按「利息：一、．．．七、因購置土地以外固定資產而借
    款之利息，自付款至取得資產期間應付之利息費用，應列入
    該項資產之成本．．．。十一、營業人一方面借入款項支付
    利息，一方面貸出款項並不收取利息，或收取利息低於所支
    付之利息者，對於相當於該貸出款項支付之利息或其差額，
    不予認定。．．．」、「其他費用或損失：一、．．．三、
    其他費用或損失之原始憑證，除應取得確實證明文件者外，
    為統一發票或普通收據。」復分別為查核準則第97條第7 款
    、第11款及第103 條第3 款所規定。核該等規定乃財政部基
    於其主管權責，針對利息費用認定所為細節、技術性之補充
    規定，合乎所得稅立法本旨，且無違法律保留原則，所屬稽
    徵機關辦理相關案件，自得援用。
(三)、復按「行政法院於撤銷訴訟應依職權調查證據。」行政訴訟
    法第133 條前段定有明文，此係因撤銷訴訟之當事人，分別
    為公權力主體之政府機關及人民，兩造間存在不對等之權力
    關係，且政府機關之行政行為恆具專門性、複雜性或科技性
    ，難為人民所瞭解，且每涉公務機密，人民取得相關資料常
    屬不易，為免人民因無從舉證而負擔不利之效果，而有上述
    規定；是於撤銷訴訟，證據之提出非當事人之責任，法院依
    職權調查得代當事人提出，當事人固無所謂主觀之舉證責任
    。然職權調查證據有其限度，仍不免有要件不明之情形，故
    當事人仍有客觀之舉證責任，民事訴訟法第277 條規定：「
    當事人主張有利於己之事實者，就其事實有舉證之責任。」
    ，於上述範圍依行政訴訟法第136 條之規定，仍為撤銷訴訟
    所準用。而就課稅處分之要件事實而言，基於依法行政原則
    ，為權利發生事實者，依上開規定，有關營利事業所得加項
    之收入，雖應由稅捐稽徵機關負舉證責任；惟有關所得計算
    基礎之減項，即「成本」、「費用」及損失，則因屬於權利
    發生後之消滅事由，故有關該等事項存在之事實，不論從上
    述證據掌控或利益歸屬之觀點，均應由主張扣抵之納稅義務
    人即原告負擔證明責任，故原告就上開利息支出之事實，自
    應由原告負舉證之責。
(四)、經查，原告88至90年度於資產負債表均列帳預付購置設備款
    金額28,000,000元，業經原告訴訟代理人陳明在卷（見本院
    卷第33、34頁），並有原告各該年度資產負債表附卷可憑（
    見本院卷第50、59、60頁）；核該預付購置設備款金額與前
    述原告90年度營所稅列報利息支出2,360,550 元之銀行借款
    金額28,000,000元相同；原告就該利息支出之借款本金用途
    、內容，經被告通知其說明並提出相關帳證迄今猶無法提出
    ，復據原告訴訟代理人陳稱無誤（見本院卷第34頁），則系
    爭利息支出其借款本金係用於預付上述購置設備款乙節，應
    堪認定；則其自付款至取得該資產期間應付之利息費用，既
    應列入該項資產之成本，自無從於取得資產之前，認列利息
    支出。另就申報其他損失部分之帳證，原告經被告通知，亦
    無法提示任何帳證供核，為其訴訟代理人自認在卷（見本院
    卷同上頁）。從而，被告揆諸上開查核準則第97條第7 款、
    第103 條第3 款規定，否准原告認列系爭利息支出及其他損
    失，於法自無不合。至原告主張該等預付設備款係會計人員
    列帳錯誤所致，實際係其於88、89年度分別給付富雄公司及
    誼展公司各26,660,000元、1,340,000 元之預付購貨款云云
    ，並提出該兩公司購貨訂單及訂購確認函為證。經核與前揭
    原告88、89年度之資產負債表就該預付購置設備款均列帳為
    28,000,000元之記載不符；原告又未能提示相關付款憑證及
    資金流程資料，以證實該銀行借款確係支付富雄公司及誼展
    公司之預付進貨款，業如前述，是其主張，自無可採。
四、89年度未分配盈餘加徵10%營所稅部分：
(一)、按「自八十七年度起，營利事業當年度之盈餘未作分配者，
    應就該未分配盈餘加徵百分之十營利事業所得稅，不適用第
    七十六條之一規定。前項所稱未分配盈餘，係指經稽徵機關
    核定之課稅所得額，加計同年度依本法或其他法律規定減免
    所得稅之所得額、不計入所得課稅之所得額、已依第三十九
    條規定扣除之虧損及減除左列各款後之餘額：一、當年度應
    納之營利事業所得稅。二、．．．。」行為時所得稅第66條
    之9 第1 、2 項定有明文；核上述該未分配盈餘加徵10% 營
    所稅之規定，乃為避免營利事業藉保留盈餘規避股東或社員
    之稅負，並基於實施兩稅合一制度後之稅收損失，不應由股
    東以外之納稅義務人負擔，乃明定營利事業應自87年度起，
    就當年度之未分配餘加徵10% 營所稅。又為正確計算該應加
    徵營所稅之未分配盈餘，爰於上述第66條之9 第2 項規定未
    分配盈餘之計算基礎，原則上以實際可供分配之稅後盈餘為
    準，即除當年度課稅所得額外，其屬依法減免所得稅之所得
    額、不計入所得課稅之所得額等，亦應併入計算未分配盈餘
    ，同時各該營利事業依法不能分配或已不存在之所得，亦准
    予扣除，俾使未分配盈餘之計算臻於公平合理。
(二)、經查，原告89年度營所稅結算申報案時，經被告通知其補正
    預付購置設備款28,000,000元之內容及付款憑證，其僅以書
    面說明該款項係於86年以前投資工廠機器設備，惟未提示相
    關證明文件，被告乃否准其銀行借款利息支出，並調增核定
    課稅所得額4,340,174 元，該案且因起訴逾期，經本院以93
    年度訴字第3535號裁定駁回確定，有被告89年度查核報告書
    及上開裁定在卷可按（分見原處分卷第76頁及本院卷第52、
    61、64頁）。是被告按89年度營利事業所得稅核定調增之課
    稅所得額，核定未分配盈餘2,952,049 元，並加徵10% 營所
    稅295,204元，於法亦無不合。
五、綜上所述，原告之主張均無可採。被告以原告借款係用於預
    付購置設備款，未能提示相關付款憑證、資金流程資料供核
    ；其他損失部分，亦未提示相關證明資料，乃核定利息支出
    及其他損失為0 元；另89年度未分配盈餘原申報項次22「當
    年度依所得稅法第66條之9 第2 項規定計算之未分配盈餘」
    為0 元，被告據以調整核定「項次22」為2,952,049 元，並
    加徵10% 營所稅計295,204 元，並無不合，訴願決定予以維
    持，亦無違誤，原告猶執前詞，訴請撤銷，為無理由，應予
    駁回。
六、兩造其餘攻擊防禦方法經本院審酌後，核與本件判決結果均
    不生影響，故不再逐項論述，附敘明之。
據上論結，原告之訴為無理由，爰依行政訴訟法第98條第3 項前
段，判決如主文。
中　　華　　民　　國　　96　　年　 　5　　月　　3　　 日
                        第七庭審判長法  官　李得灶
                                    法  官　黃秋鴻
                                    法  官　林玫君
上為正本係照原本作成。
如不服本判決，應於送達後20日內，向本院提出上訴狀並表明上
訴理由，如於本判決宣示後送達前提起上訴者，應於判決送達後
20日內補提上訴理由書（須按他造人數附繕本）。
中　　華　　民　　國　　96　　年　 　5　　月　　3　　 日
             　　　　　　　   　　　書記官  黃明和
